【裁判字號】    95,訴,4238
【裁判日期】    951228
【裁判案由】    國家賠償
【裁判全文】
臺北高等行政法院裁定
                                     95年度訴字第4238號
原      告  甲○○
被      告  乙○○
上列當事人間因國家賠償事件，原告提起行政訴訟，本院裁定如
下：
    主  文
原告之訴駁回。
訴訟費用由原告負擔。
    理  由
一、按「公法上之爭議，除法律別有規定外，得依本法提起行政
    訴訟。」、「訴訟事件不屬行政法院之權限者，行政法院應
    以裁定駁回之。」，分別為行政訴訟法第2條、第107條第1
    項第1款所明文規定。又國家賠償法所規定損害賠償之訴，
    除依該法規定外，適用民事訴訟法之規定，國家賠償法第12
    條定有明文。是依國家賠償法對國家賠償所生公法上爭議，
    應循民事訴訟程序救濟，合先敘明。
二、本件原告起訴意旨略以被告係花蓮縣政府之主管機關，依法
    有監督懲處之責任，花蓮縣政府社會局（以下簡稱花縣社會
    局）擁有花苑路12號大樓之千坪資產，處理外籍新娘家暴事
    件卻嚴重不當，案例如訴外人裴麗秋家暴案件，固然男方有
    70%理虧，花蓮縣政府依法安置裴麗秋即應令其居住於花苑
    大樓內，以便監督輔導，惟花蓮縣政府工作人員卻任由裴麗
    秋流浪在外，自生自滅，外籍新娘原本即處於弱勢，若遭居
    心不良份子誘惑從事不良工作，花縣社會局將如何面對法律
    ？實不應以裴麗秋為成年人為由推卸責任，裴麗秋已失蹤9
    個月，其行蹤責任？花蓮縣政府更不應以就業服務法第48條
    違法自由就業，越籍、印尼等非公務員轉嫁娶，縣府人員不
    該全不知外籍新娘行蹤、去向，花蓮縣政府應徹底檢討責任
    及法令。是花蓮縣政府違反憲法第15條、第16條之規定，原
    告依憲法第24條規定請求國家賠償新台幣9億元（起訴狀第2
    頁則記載24億元）等語。
三、經查本件原告所提起之訴訟，核其性質，應屬國家賠償法第
    2條第2項前段「公務員於執行職務行使公權力時，因故意或
    過失不法侵害人民自由或權利之國家賠償訴訟」規定之情形
    ，乃係單純請求國家賠償，並無其他合併提起之行政訴訟存
    在，依首揭法條規定及說明，原告之請求應由普通法院審判
    ，非屬行政法院之權限，不得依行政爭訟程序請求救濟，本
    院對之無審判權，原告提起本件訴訟於法尚有未合，又屬不
    可補正之事項，爰逕以裁定駁回。另本件訴訟既不合法，其
    實體上之主張即無庸審酌，附此述明。
四、依行政訴訟法第107條第1項第1款、第104條、民事訴訟法第
    95條、第78條，裁定如主文。
中    華    民    國    95    年    12    月   28     日
                         第四庭審判長法  官  侯東昇
                                     法  官  林文舟
                                     法  官  林育如
上為正本係照原本作成。
如不服本裁定，應於送達後10日內向本院提出抗告狀（須按他造
人數附繕本）。
中    華    民    國    95    年    12    月   28     日
                                     書記官  蘇亞珍


司法院資訊處製作；財團法人民間司法改革基金會備份。
